【裁判字號】    90,交上易,1830
【裁判日期】    901213
【裁判案由】    過失傷害
【裁判全文】
臺灣高等法院臺南分院刑事判決        九十年度交上易字第一八三號  Ａ
      上  訴  人
      即  被  告  乙  ○  ○
右上訴人因過失傷害案件，不服臺灣台南地方法院八十九年度交易字第六八五號中華
民國九十年十月九日第一審判決（起訴案號：臺灣台南地方法院檢察署八十九年度偵
字第一一六０五號），提起上訴，本院判決如左：
      主      文
原判決撤銷。
乙○○因過失傷害人，處拘役貳拾日，如易科罰金，以參佰元折算壹日。
      事      實
一、乙○○於民國八十九年九月七日下午四時二十分許，駕駛車牌號碼ＵＬ─０七五
    六號自用小客車，沿台南市○○路由北往南方向行駛，途經該路與長溪路交岔路
    口，時值北安路之交通號誌甫變換為綠燈，其本應注意行車管制號誌燈號甫變換
    ，交岔路口尚有車輛滯留行進，汽車進入交岔路口行駛時，駕駛人應注意車前狀
    況，並隨時採取必要之安全措施，而依當時天候晴朗、日間自然光線、路面乾燥
    無缺陷、道路上未有任何障礙物、視距復屬良好等情形以觀，客觀上亦無不能注
    意之情事，其竟疏於注意及此，貿然穿越交岔路口，致其右側車頭保險桿處與沿
    長溪路由東向西穿越上開交岔路口，亦疏未注意車前狀況之甲○○所騎乘車牌號
    碼ＮＥＢ─九五五號重型機車擦撞，甲○○隨即人車倒地，受有右胸肋骨挫傷之
    傷害。車禍發生後，乙○○主動打電話報警，並向警員報告車禍經過，在警員尚
    不知何人為肇事車輛之駕駛人前，自首犯行，進而接受裁判。
二、案經告訴人甲○○訴由臺南市警察局第三分局訴請台灣台南地方法院檢察署偵查
    起訴。
      理      由
一、訊據上訴人即被告乙○○固坦承於右揭時、地，駕車與甲○○所騎乘機車擦撞之
    事實，惟矢口否認有何過失傷害犯行，辯稱：伊當時是綠燈直行，車速不會超過
    二十公里，是告訴人很快速闖紅燈，才撞到伊自用小客車云云。然查，右揭犯罪
    事實，業據告訴人甲○○於警訊、偵查時指訴其進入交岔路口時，亦屬綠燈等語
    ，參酌證人王勳桐到庭結證稱：「我在賣檳榔，地點在長溪路上，當時在祥鶴檳
    榔攤上，事發地點在我攤的正對面，是如何撞到，我沒有看到，只聽到碰的一聲
    我立刻跑出來，當時北安路是綠燈，我趕緊將路上行車攔下，讓我過馬路救人，
    ：：因那時尚非下班時間，我記得當時是攔下北安路二部自小客車後就過馬路救
    人了，我沒有看到當時怎麼撞擊，我看到時機車已滑行很遠，告訴人則倒在肇事
    現場圖的左側街角，北安路及長溪路如果沒有上下班時車輛不會很多。：：」等
    情，及道路交通事故調查報告表現場圖所載，沿長溪路穿越肇事地點，距離約二
    十三公尺，依證人王勳桐證述其穿越肇事交岔路口，須攔下二部自用小客車，方
    得通行之交通車流量，及該交岔路口距離，足見告訴人甲○○於長溪路變換為紅
    燈前，應業已進入交岔路口。按駕駛人應注意車前狀況，隨時採取必要安全措施
    ，道路交通安全規則第九十四條第三項前段定有明文。本件被告乙○○於上開時
    、地，駕駛自用小客車，進入交岔路口時，自應留意尚滯留交岔路口行進之車輛
    ，注意車前狀況採取必安全措施，而當時天候晴朗、日間自然光線、路面乾燥無
    缺陷、道路上未有任何障礙物、視距復屬良好等情，客觀上亦無不能注意之情事
    ，其竟疏於注意及此，致與留滯交岔路口行進中告訴人甲○○騎乘之機車擦撞，
    是被告之駕駛行為，顯有過失。再者，本件告訴人甲○○係因此次車禍，而受有
    如事實欄所載之傷害，此亦有財團法人奇美醫院診斷證明書一紙在卷可按，而被
    告乙○○之過失駕車行為，與告訴人甲○○所受之傷害間，復具有相當因果關係
    ，雖告訴人甲○○於本件車禍之發生亦有疏失，但係與被告之過失併合而為危害
    發生之原因，被告之刑責，當不能因此相抵而解免，僅可供量刑之斟酌而已，本
    件事證明確，被告過失傷害犯行，堪予認定。
二、核被告乙○○所為，係犯刑法第二百八十四條第一項前段之普通過失傷害罪。被
    告於肇事後犯罪未被有偵查權之公務員或機關發覺前，向警方自首坦承犯行，進
    而接受裁判，有道路交通事故調查報告表報案人乙欄及警訊筆錄一件在卷可稽，
    爰依自首之規定減輕其刑。
三、原審予以論罪科刑固非無見，惟按行為後法律有變更者，適用裁判時之法律，刑
    法第二條第一項前段定有明文。查刑法第四十一條修正後，已於九十年一月十日
    經總統公布，於同年月十二日起生效，原審雖引新修正刑法第四十一條第一項，
    惟並未於理由內比較適用新法予以處斷即有未洽。被告上訴意旨猶執前詞，否認
    犯罪，雖不足採，惟原判決既有可議，自應由本院將原判決撤銷改判。爰審酌被
    告之生活狀況、品行、智識程度、犯罪所生之危險或損害、過失程度，告訴人所
    受之傷害等一切情狀，量處如主文所示之刑，並諭知易科罰金之折算標準，以資
    懲儆。
據上論斷，應依刑事訴訟法第三百六十九條第一項前段、第三百六十四條、第二百九
十九條第一項前段、第二百九十九條第一項前段，刑法第二百八十四條第一項前段，
第六十二條前段、第二條第一項前段、第四十一條第一項前段，罰金罰鍰提高標準條
例第一條前段，第二條判決如主文。
本案經檢察官蘇南桓到庭執行職務。
中    華    民    國      九十      年      十二      月      十三      日
                                  臺灣高等法院臺南分院刑事第二庭
                                      審判長法官  游    明    仁
                                            法官  陳    清    溪
                                            法官  蘇    重    信
右正本證明與原本無異。
不得上訴。
                                      法院書記官  李    珍    鳳
中    華    民    國      九十      年      十二      月      十八      日
附錄：本判決論罪科刑法條
中華民國刑法第二百八十四條第一項前段
 (過失傷害罪)
因過失傷害人者，處六月以下有期徒刑、拘役或五百元以下罰金。


司法院資訊處製作；財團法人民間司法改革基金會備份。
